臺灣臺南地方法院民事判決　九十一年度訴字第一九九九號
　　原　　　告　台灣省農會
　　法定代理人　甲　○　○
　　訴訟代理人　乙　○　○
　　被　　　告　丙　○　○
右當事人間請求給付損害賠償金事件，本院判決如左：
    主      文
被告應給付原告新台幣佰萬元及自民國九十一年九月十七日起至清償日止，按週年
利率百分之五計算之利息。
訴訟費用由被告負擔。
本判決於原告以新台幣壹佰萬元為被告供擔保後，得假執行。
    事實及理由
一、程序方面：
    被告於言詞辯論期日未到場，核無民事訴訟法第三百八十六條所列各款情形，爰
    依原告之聲請，由其一造辯論而為判決。
二、本件原告起訴主張：被告係臺南縣永康市農會之職員，該農會參加原告臺灣省農
    會保險部辦理之臺灣省各級農會員工互助保證，被告為被保證之員工之一，其員
    工互助保證辦法第五條規定：本互助保證對於農會依法應負責任或以任何名義保
    管之財產為任一被保證員工在其被保證期間，因單獨或共謀之不誠實行為所致之
    直接損失負補償之責。前項所稱不誠實行為係指被保證員工之強盜、搶奪、竊盜
    、詐欺、侵占或其他不法行為。被告於民國（下同）八十五年五月間起至八十七
    年七月間止利用其辦理信用部業務之機會，以第三人名義詐貸之方式，向永康市
    農會累積詐得金額約新台幣二千萬元，又行為時在保證契約期間內，因行為所獲
    得利益超出保證契約所擔保最高金額者，亦只能請求一次保險金即三百萬元，原
    告遂於九十一年五月十七日給付永康市農會三百萬元，永康市農會並同意原告依
    保證辦法第十三條之規定代位行使對被告之損害賠償請求，惟迄至本件起訴狀繕
    本送達被告時，始通知被告，永康市農會業將損害賠償請求權轉讓予原告，故請
    求利息減縮至起訴狀繕本送達被告之翌日起算，為此，原告爰依保證辦法之規定
    及民法關於債權轉讓之規定請求判決：被告應給付原告三百萬元，及自九十一年
    九月十七日起至清償日止，按週年利率百分之五計算之利息，並請准原告為被告
    供擔保後宣告假執行。
三、被告未於言詞辯論期日到場，亦未提出任何書狀或證據，作何聲明或陳述。
四、得心證之理由：
  (一)原告主張之事實，業據其提出八十六年四月八日、八十七年四月七日、八十八年
    三月二十三日、八十九年三月二十三日之互助保證單、永康市農會被保證員工明
    細表、賠款接受書、補償滿意及代位求償同意書、本院八十九年度訴字第一三七
    三號刑事判決各一份以及支票一紙為證，經核與原本互屬相符，並經本院依職權
    調閱最高法院九十年度台非字第二五七號、臺灣高等法院臺南分院九十年度抗字
    第九二號、本院八十九年度訴字第一三七三號刑事案卷、臺灣臺南地方法院檢察
    署八十九年度偵字第九二八三號、八十九年度交查字第五八號偵查卷、九十年度
    非字第一四號聲請卷、九十年度執字第一八三六號、九十年度執更字第一二００
    號執行卷、法務部調查局臺南縣調查站偵查卷等相關案卷查核屬實，而被告未於
    言詞辯論期日到場爭執，亦未提出任何書狀或證據，作何答辯或陳述，因此，綜
    上證據調查結果，自堪信原告主張為真實。
  (二)按本互助保證對於農會所有依法應負責任或以任何名義保管財產，任何一被保證
    員工在其被保證期間，因單獨或共謀之不誠實行為所致之直接損失負補償之責。
    前項所稱不誠實行為，係指被保證員工之強盜、搶奪、竊盜、詐欺、侵占或其他
    不法行為而言。又本互助保證對於任何一被保證員工，在其被保證期間內所負之
    保證責任，以互助保證單所載各該員工之保證金額為限。任一被保證員工，不論
    其被保證金額有否增減，本互助保證對該員工所負之保證責任，以不誠實行為當
    時之互助保證單所載該員工之保證金額為限，但不誠實行為係連續發生時，則以
    最後一次不誠實行為為發生當時之互助保證單所載該員工之保證金額為限。臺灣
    省各級農會員工互助保證辦法第五、六條分別定有明文。次按本互助保證有限期
    間內，農會對任一被保證員工，不論被保證年度之多寡，其連續所發生之損失，
    僅提出一次補償請求，本互助保證之補償責任則以最後一次發生不誠實行為當時
    之互助保證單所載該員工之保證金額為限。本互助保證得於給付補償金後，由臺
    灣省農會代位行使農會對於不誠實行為員工或第三人之損害賠償請求權。前揭辦
    法第十一條第一項、第十三條亦分別定有明文。查被告自八十五年五月間起至八
    十七年七月間止，利用他人之身分證等方式向臺南縣永康市農會冒貸約二千萬元
    ，業經最高法院於九十年八月八日以九十年度台非字第二五七號刑事判決確定，
    其連續冒貸之部分不誠實行為，均發生在所參加之八十六年四月八日至八十九年
    三月二十三日止農會員工互助保證單之保證期間內，而依前揭互助保證單所載被
    告之被保證金額為三百萬元，有前揭互助保證單在卷可稽，揆諸前揭條文之規定
    ，縱被告連續冒貸金額超出被保證金額三百萬元之外，原告亦僅得請求八十七年
    七月之最後一次發生不誠實行為當時所參加之八十七年四月五日起至八十八年四
    月五日止之互助保證單內所載被告之保證金額三百萬元至明。
  (三)再按債權之讓與，非經讓與人或受讓人通知債務人，對於債務人不生效力。但法
    律另有規定者，不在此限。民法第二百九十七條第一項定有明文。查原告已於九
    十一年五月間已將臺灣銀行德芳分行所簽發、發票日期為九十一年五月十七日、
    付款人為永康市農會、票面金額為三百萬元之支票交付予永康市農會，並由永康
    市農會出具補償滿意及代位求償同意書交予原告，原告以本件起訴狀繕本送達被
    告以代通知第三人永康市農會業將損害賠償請求權讓與原告之情事，有前揭支票
    、補償滿意及代位求償同意書、送達證書各一份附卷可憑，從而，原告爰依前揭
    臺灣省各級農會員工互助保證辦法第十三條及債權讓與之法律關係，請求被告應
    給付原告三百萬元，及自起訴狀繕本送達被告之翌日即九十一年九月十七日起至
    清償日止，按週年利率百分之五計算之法定遲延利息，即有理由，應予准許。另
    原告陳明願供擔保聲請宣告假執行，核無不可，爰酌定相當擔保金額，准予宣告
    假執行。
七、據上論結，本件原告之訴為有理由，依民事訴訟法第三百八十五條第一項前段、
    第七十八條、第三百九十條第二項，判決如主文。
中　　　華　　　民　　　國　　九十一　　年　　十一　　月　　　十四　　日
                            臺灣臺南地方法院民事第一庭
~B審判長法官　周素秋
~B　　法　官　林育幟
~B　　法　官　黃欣怡
右為正本係照原本作成
如對本判決上訴，須於判決送達後廿日內向本院提出上訴狀
中　　　華　　　民　　　國　　九十一　　年　　十一　　月　　　十四　　日
~B法院書記官　陳靜娟
